【裁判字號】    99,易,459
【裁判日期】    990806
【裁判案由】    詐欺
【裁判全文】
臺灣桃園地方法院刑事判決               99年度易字第459號
公  訴  人  臺灣桃園地方法院檢察署檢察官
被      告  甲○○
上列被告因詐欺案件，經檢察官聲請簡易判決處刑（98年度偵字
第14988 號），因不得逕以簡易判決處刑，本院改依通常程序審
理，判決如下：
    主  文
本件免訴。
    理  由
一、公訴意旨略以：被告甲○○可預見提供銀行帳戶供他人使用
    ，可能供詐欺者掩飾或隱匿渠等犯罪所得財物，被告竟基於
    幫助詐欺取財之未必故意，於民國97年12月9 日某詐欺集團
    所屬成員綽號「趙哥」之男子，使用0000000000號行動電話
    撥打電話予被告甲○○，約在桃園縣中壢市內壢火車站前見
    面，被告甲○○即提供其申辦之合作金庫商業銀行大樹分行
    （下稱合作金庫銀行大樹分行）帳號0000000000000 號帳戶
    之金融卡及密碼，該綽號「趙哥」之男子所屬之詐欺集團，
    即意圖為自己不法之所有，於97年12月9 日晚間9 時23分許
    ，撥打電話予乙○○，向乙○○佯稱其購物付款方式發生錯
    誤，須至提款機前操作並將分欺付款改為一次付款等語，致
    乙○○陷於錯誤，而於同日匯款新臺幣（下同）29,999元至
    被告甲○○上開帳戶內，因認被告涉犯幫助詐欺取財罪嫌等
    語。
二、按案件曾經判決確定者，應諭知免訴之判決，並得不經言詞
    辯論為之，刑事訴訟法第302 條第1 款、第307 條分別定有
    明文。又訴訟上所謂一事不再理之原則，關於實質上一罪或
    裁判上一罪，亦均有其適用，最高法院60年台非字第77號著
    有判例可參。
三、經查，本件被告甲○○曾被訴「甲○○可預見提供銀行帳戶
    供他人使用，可能供詐欺者掩飾或隱匿渠等犯罪所得財物，
    竟因缺錢花用，不違背其本意，基於提供自己銀行存摺帳戶
    予不明之人幫助他人掩飾犯罪所得財物之犯意，於民國97年
    12月10日前之某不詳時間，在某不詳地點，將其所有之中國
    信託商業銀行林口分行（下稱中國信託林口分行）帳號：00
    0000000000號存款帳戶之存摺、金融卡及密碼交付予某真實
    姓名不詳之成年人做為犯罪工具。嗣由某真實姓名不詳之成
    年人所屬之詐欺集團，意圖為自己不法之所有，於97年12月
    9 日晚間9 時23分許，撥打電話予乙○○，並向乙○○佯稱
    其網路購物付款方式發生錯誤，須至提款機前操作並將分欺
    付款改為一次付款等語，致乙○○陷於錯誤，而於同日匯款
    200,000 元至甲○○上開帳戶內」之幫助詐欺取財犯行，業
    經本院於98年5 月27日以98年度壢簡字第1046號刑事簡易判
    決判處被告有期徒刑4 月，如易科罰金，以新臺幣1 千元折
    算1 日，並已於同年7 月6 日確定在案，有本院前開98年度
    壢簡字第1046號刑事簡易判決、臺灣高等法院被告前案紀錄
    表附卷可稽，並經本院調取該案卷宗核閱無訛。查本件被告
    甲○○係於內壢火車站前，將上開中國信託林口分行之帳戶
    存摺、金融卡、密碼及合作金庫銀行大樹分行之帳戶金融卡
    、密碼一起交付予綽號「趙哥」之人等情，業據被告於本院
    調查時供明在卷（見本院99年4 月26日訊問筆錄），且核被
    害人乙○○受前開詐欺集團詐騙後，即接續匯款至被告申辦
    之上開2 帳戶內等情，亦據被害人乙○○陳述詳盡。顯見被
    告確實係同時提供上開2 帳戶供本件詐欺集團使用，被告既
    係一次同時交付前開2 帳戶，即係基於同一幫助犯意而一起
    交付，其幫助行為僅1 個，僅能論以1 幫助詐欺罪，從而本
    件前開公訴意旨所述之犯罪事實，與前揭本院98年度壢簡字
    第1046號刑事簡易判決判處罪刑確定之犯罪事實，在實體法
    上具有一罪之關係，在訴訟法上亦無從分割，自不得將該屬
    於一罪之犯罪事實予以割裂分別判處罪刑，亦即檢察官雖僅
    就犯罪事實之一部起訴，其效力及於全部，法院本得就全部
    犯罪事實加以審理論究，縱使法院僅就該起訴之一部分犯罪
    事實加以審判，未經審判之具有一罪關係之其他部分，仍為
    業經確定判決之效力所及，從而前開確定判決之既判力效力
    應及於具有一罪關係之全部犯罪事實，依一事不再理之原則
    ，不得再就具有一罪關係之其他一部分犯罪事實另予追訴論
    科，倘檢察官另就具有一罪關係之其他部分重行提起公訴或
    聲請簡易判決處刑，自應依前揭刑事訴訟法第302 條第1 款
    之規定諭知免訴之判決。綜上所述，本件檢察官於98年9 月
    7 日就為前開確定判決既判力效力所及具有一罪關係之其中
    一部分犯罪事實，以與起訴有同一效力之方式，向本院聲請
    簡易判決處刑，揆諸前開說明，依一事不再理之原則，本件
    爰不經言詞辯論，逕行諭知免訴之判決。
四、本件檢察官聲請以簡易判決處刑，惟經本院認有刑事訴訟法
    第451 條之1 第4 項但書第3 款之應諭知免訴判決之情形，
    致不得逕以簡易判決處刑，爰改依通常程序審判，併予敘明
    。
五、據上論斷，應依刑事訴訟法第452 條、第302 條第1 款、第
    307 條，判決如主文。
中    華    民    國    99    年    8     月    6     日
                   刑事第一庭 審判長法  官  曾家貽
                                    法  官  俞力華
                                    法  官  張瓊華
以上正本證明與原本無異。
如不服本判決應於收受判決後10日內向本院提出上訴書狀，並應
敘述具體理由。其未敘述上訴理由者，應於上訴期間屆滿後20日
內向本院補提理由書(均須按他造當事人之人數附繕本)「切勿逕
送上級法院」。
                                    書記官  洪明煥
中    華    民    國    99    年    8     月    6     日

司法院資訊處製作；財團法人民間司法改革基金會備份。
